臺灣臺中地方法院刑事判決　　　　　　　　　　　　　九十一年度自字第八六八號
　　自　訴　人　乙　○
　　被　　　告　甲○○
右列被告因詐欺案件，經自訴人提起自訴，本院判決如左：
    主      文
甲○○無罪。
    理      由
一、自訴意旨略以：被告甲○○為聯信商業銀行向上分行（以下簡稱聯信銀行）之經
    理，於民國九十一年四月間，因伊兒子林鴻德無力依約分期償還借款及利息，遂
    通知伊代為處理，伊因得知聯信銀行已將貸款利率調降為年息百分之五．五，故
    前往聯信銀行協商調降貸款利率之事；被告基於詐騙之意，虛以偽應，並利用伊
    不識字之情形，致伊陷於錯誤簽立同意書擔任兒子林鴻德之保證人，且提供新臺
    幣（下同）二十萬元（實際上應係二十萬元之存單）供作物保，惟聯信銀行並未
    依伊之請求調降上開貸款之利率，且迄今尚否認此項調降貸款利率之事，直至林
    鴻德向伊告知未調降貸款利率之情事後始知受騙，因認被告犯有刑法第三百三十
    九條第一項之詐欺取財罪嫌等情。
二、訊據被告甲○○對於自訴人於九十一年四月間擔任其子林鴻德貸款債務之保證人
    並提供二十萬元之存單供作物保之事實坦承不諱，然堅決否認有何詐欺取財之犯
    行，辯稱：自訴人之子林鴻德於九十年十月間即未繳納利息，直至同年十二月間
    ，聯信銀行對林鴻德寄發存證信函後，自訴人即代林鴻德繳納二個月之利息，但
    嗣林鴻德仍未按期繳納利息，故仍屬違約，至九十一年四月份，聯信銀行原欲對
    林鴻德提出訴訟依法請求、執行之際，自訴人乃提出以其所有位於臺中市○○○
    路之房地設定抵押之方式，延緩上開貸款清償之期限為一年，但嗣因設定抵押權
    費用之因素，而改以由自訴人擔任保證人及提供二十萬元存單為物保之方式，故
    授信條件變更申請書中，有提及延緩本金繳納一年，期間僅須繳納利息，無須清
    償本金，及增加保證人的事項，並未有調降貸款利率之約定，況倘林鴻德依約按
    期繳納利息、清償欠款，聯信銀行自得調降其貸款之利率為年息百分之五．五，
    另自訴人之子林鴻德擔任代書之工作，其媳婦擔任銀行經理之職，上開授信條件
    變更申請書及對保書等資料交由自訴人及其子、媳婦閱覽後，隔日始由自訴人在
    對保資料上簽字，伊未有何詐騙之行為等語。
三、按犯罪事實應依證據認定之，無證據不得推定其犯罪事實，刑事訴訟法第一百五
    十四條定有明文；又刑法第三百三十九條第一項詐欺罪之成立，係以行為人意圖
    為自己或第三人不法之所有，以詐術使人將本人或第三人之物交付為要件。所謂
    以詐術使人交付，必須被詐欺人因其詐術而陷於錯誤，若其所用方法，不能認為
    詐術，亦不致使人陷於錯誤，即不構成該罪（最高法院四十六年台上字第二六０
    號判例意旨參照）。經查，自訴人於九十一年四月間擔任林鴻德之保證人並提供
    二十萬元存單作為物保及延緩林鴻德上揭貸款債務本金清償期限為一年等事實，
    為被告及自訴人所不爭執，並據被告提出授信條件變更申請書一份及借據、契據
    條款變更契約各二份為證，自堪信為真實。次查，依被告所提出之聯信銀行與自
    訴人及林鴻德就長期擔保放款部分所簽立之利率條款變更同意書，其上約定：「
    第一年至第三年即中華民國八十八年十月一日至九十一年十月一日止，借款利息
    按貴社基本放款利率年息百分之八．０五減年息百分之二．四０計算 (即目前為
    年息百分之五．六五)，並同意隨貴社基本放款利率調整而調整，並自調整日起
    ，按調整後之年利率計息，顯見聯信銀行與借款人林鴻德、保證人即自訴人間確
    有調降貸款基本放款利率之約定，而被告到庭自承因林鴻德仍未依約按期繳付利
    息，故未能調降利息按年息百分之五．五計算之事，故倘聯信銀行有未依上開約
    定調降前揭貸款基本放款利率之行為，則屬構成違約之債務不履行之情事，惟尚
    不得逕以聯信銀行未依約定調降貸款基本放款之利率，即謂聯信銀行以詐術之手
    段，使自訴人陷於錯誤而擔任上開貸款債務之保證人及提供物保，蓋自訴人於擔
    任保證人並提供物保時，聯信銀行確與自訴人及林鴻德簽立上開利率條款變更同
    意書，並未有何詐騙之情事；另就短期擔保放款一百萬元部分，聯信銀行與林鴻
    德及自訴人間亦簽立契據條款變更契約，將原約定之放款利率年息百分之七．八
    調降為年息百分之七．三五，而自訴人就該部分未提出證據證明聯信銀行對其施
    以何詐術手段致誤認為利率調降為年息百分之五．五，而擔任保證人及提供物保
    ，蓋自訴人、林鴻德與聯信銀行間係基於契約自由原則，在自由意志下簽立上開
    契據條款變更契約，核與詐欺罪之構成要件有間，此外本件又查無其他積極證據
    足認被告有何詐欺犯行，既無證據證明被告犯罪，依法應諭知無罪之判決。
四、據上論斷，應依刑事訴訟法第三百四十三條、第三百零一條第一項，判決如主文
    。
中      華      民      國      九十一      年    十一    月    二十九  日
                                    臺灣臺中地方法院刑事第一庭
                                        法  官  楊  曉  惠
右正本證明與原本無異。
如不服本判決，應於送達後十日內向本院提出上訴狀 （須附繕本） ，上訴於台灣高
等法院台中分院。
                                        書記官
中      華      民      國      九十一      年    十一    月    二十九  日
